智慧財產法院民事判決
                                    99年度民專訴字第48號
原      告　  蔡銀泉
訴訟代理人　  曾信嘉律師
被      告　  臺灣櫻花股份有限公司
兼法定代理人　張宗明
共      同
訴訟代理人　  謝宗穎律師
複代理人  　  王文成律師
上列當事人間侵害專利權有關財產權爭議事件，本院於民國100
年5 月2 日言詞辯論終結，判決如下：
    主  文
被告應連帶給付原告新臺幣壹拾萬伍仟陸佰捌拾捌元，及自民
國99年3 月11日起至清償日止按週年利率百分之五計算之利息。
原告其餘之訴駁回。
訴訟費用由被告連帶負擔百分之三，餘由原告負擔。
本判決第1 項於原告以新臺幣肆萬伍仟元為被告供擔保後，得假
執行。但被告如於執行標的物拍定、變賣或物之交付前，以新臺
幣壹拾萬伍仟陸佰捌拾捌元預供擔保，得免為假執行。
原告其餘假執行之聲請駁回。
    事實及理由
一、程序事項：
    查原告起訴聲明第1 項之請求金額為新臺幣（下同）300,00
    0 元（見本院卷第1 冊第6 頁），嗣於民國100 年1 月31日
    當庭擴張第1 項之請求金額為6,000,000 元，經被告同意（
    見本院卷第2 冊第97至98頁），且僅為擴張訴之聲明，依民
    事訴訟法第255 條第1 項第1 款、第3 款規定，自應允許。
二、原告起訴主張：
  (一)原告為「嵌固式烘碗機之改良構造追加一」新型專利（下稱
    系爭專利）之權利人，而系爭專利申請專利範圍第1 項具進
    步性：
    1.引證一（89年11月21日公告之第88222473號「嵌固式烘碗
      機之改良構造」專利案）、引證二（88年7 月11日公告之
      第87203974號「電腦主機之散熱風扇組裝結構」專利案）
      未揭露或教示系爭專利之技術手段，且前開引證組合欠缺
      能單獨針對風扇組件上之控制元件或加熱器進行修復之功
      能，而未揭露系爭專利之功效。
    2.引證一、引證三（88年12月11日公告之第86214766號「插
      卡式散熱裝置」專利案）未揭露系爭專利之技術手段，且
      前開引證組合欠缺能單獨針對風扇組件上之控制元件或加
      熱器進行修復之功能，而未揭露系爭專利之功效。
    3.引證一、引證四（86年8 月1 日公告之第83213587A01 號
      「電腦主機之散熱裝置追加一」專利案）未揭露系爭專利
      之技術手段，且前開引證組合欠缺能單獨針對風扇組件上
      之控制元件或加熱器進行修復之功能，而未揭露系爭專利
      之功效。
    4.引證一、引證五（88年7 月1 日公告之第87203289號「臥
      式風扇底座快速固定結構」專利案）未揭露系爭專利之技
      術手段，且前開引證組合欠缺能單獨針對風扇組件上之控
      制元件或加熱器進行修復之功能，而未揭露系爭專利之功
      效。
  (二)被告臺灣櫻花股份有限公司（下稱被告公司）之SAKURA奈米
    銀殺菌烘碗機（型號Q-7592L ，下稱系爭產品）經臺灣省機
    械技師公會比對結果，與系爭專利之申請專利範圍實質相同
    ，應認為系爭產品落入系爭專利申請專利範圍第1 項。而原
    告早於89年即取得系爭專利，被告係系爭產品之製造者與販
    賣者，對原告取得系爭專利並標明於產品及廣告上之事實，
    豈能諉為不知，且原告於98年12月3 日即發函告知被告侵權
    ，然被告並未回收侵權物，仍持續於市場販售，足證被告顯
    有故意。而被告侵害系爭專利權之期間，係自被告收受原告
    存證信函之98年12月4 日之翌日（即98年12月5 日）起至10
    0 年1 月31日止。故原告得依專利法第108 條、第84條第1
    項前段、第85條第1 項第2 款、第3 項、公司法第23條第2
    項規定，請求被告連帶賠償損害6,000,000 元。
  (三)損害賠償之範圍：
    除被告公司所陳報之發票外，尚未查核之月份應仍有系爭產
    品之發票，然被告公司拒絕原告之訴訟代理人再行查核，即
    無法確定系爭專利產品被告公司銷售總金額，原告主張以下
    列方式計算金額：
    1.被告公司提出98年12月4 日至99年10月31日止銷售系爭產
      品之發票資料，共銷售67台系爭產品，平均每月銷售6.09
      台。而原告之訴訟代理人於其他期日仍發現系爭產品之銷
      售發票，被告公司不能就其成本或必要費用舉證時，提供
      之銷售發票亦非系爭產品全部收入所得利益，是被告公司
      銷售系爭產品總額，按每月銷售平均，97年3月1日至100
      年1月31日應銷售系爭產品共211台。
    2.每台銷售金額為11,000元，是被告銷售總額為2,387,000
      元（11000x211=2,321,000 ）。因被告故意侵害系爭專利
      權，且被告無法就其成本或必要費用舉證，請求依專利法
      第108 條準用第84條第1 項、第85條第1 項第2 款及第3
      項，酌定損害額2,321,000 元之3 倍為賠償數額，故原告
      主張被告連帶賠償6,000,000 元，自屬有理。
    3.對於本件依98年度同業利潤標準之淨利率10% 計算被告銷
      售系爭產品之成本費用，並無意見。
  (四)求為命被告應連帶給付原告6,000,000 元，及自起訴狀繕本
    送達翌日起，按年利率5%計算之利息。並陳明願供擔保，請
    准宣告假執行。
三、被告則抗辯如下：
  (一)系爭專利申請專利範圍第1 項不具進步性：
    1.依引證一、引證二之組合、引證一、引證三之組合、引證
      一、引證四之組合，顯然系爭專利係屬運用申請前既有之
      技術或知識，而為熟習該項技術者所能輕易完成且未能增
      進功效者，不具進步性。至原告所強調的「凹折板611與
      凸折板631之滑卡設計」乙節，非技術特徵，亦非申請專
      利範圍所載。
    2.只要參引證一與引證二至引證五任一的組合，任何熟習該
      項技術者皆能輕易完成「透過在固定板上設有一卡合部，
      在風扇組件設有一對應該卡合部之插入部，藉以達到維修
      時具有快速、簡易、輕便之功效」的技術特徵及效果，不
      管是風扇組件上之控制元件、加熱器或任何的元件皆可快
      速、簡易、輕便的維修。是原告主張之功效與事實不符。
  (二)原告不得請求被告連帶負損害賠償責任：
    1.原告所提臺灣省機械技師公會之專利侵害鑑定報告，第79
      頁所為文義讀取之分析忽略系爭專利與系爭產品之差異；
      系爭產品集水盤只具有集水的功能，不具導引水流的功能
      ，第9 至10頁所為均等論之分析有誤；另就申請專利範圍
      之解釋、構件定義與比對分析等有許多錯誤，根本不可採
      。系爭專利申請專利範圍第1 項之申請專利範圍解釋，原
      告在本件開庭審理後已有自我限縮，如將卡合部611 限縮
      為凹折板，將插入部631 此元件限縮為631 凸折板。
    2.附表一要件編號1-c 、1-f 、1-h 、1-j 、1-l 、1-n 要
      件，不符合文義讀取，亦不構成均等。故系爭產品未落入
      系爭專利申請專利範圍第1 項。而被告於本件訴訟繫屬前
      ，已完成不侵權分析，並無侵權之故意與過失，況有臺灣
      經濟科技發展研究院智慧科學研究所之專利權侵害鑑定研
      究報告書研析得出系爭產品與系爭專利之申請專利範圍應
      構成實質不相同。
    3.原證11之發票出賣人非原告或被告，原證9 、10查無系爭
      產品，是原告所謂銷售11,000元、10,000台云云，並無根
      據。參被告所陳報系爭產品發票共527,442 元，加上原告
      所提系爭產品發票金額計為57,646元，則被告公司就系爭
      產品銷售金額為585,088 元，依國稅局同業利潤表系爭產
      品淨利率為10％，故被告就系爭產品之銷售利益至多不超
      過58,508元。
    4.對於原告主張被告侵害系爭專利權之期間，係自被告收受
      原告存證信函之98年12月4 日之翌日（即98年12月5 日）
      起至100 年1 月31日止，並無意見。
    5.原告未舉證被告公司法定代理人張宗明對此侵權糾紛有何
      故意過失，應無連帶賠償責任之問題。
  (三)聲明求為判決駁回原告之訴，並陳明願供擔保，請准宣告免
    為假執行。
四、經查下列事實，有兩造均不爭執之各該證據附卷可稽，復為
    兩造所不爭執，自堪信為真實。
  (一)原告前於89年12月11日以「嵌固式烘碗機之改良構造追加一
    」向經濟部智慧財產局申請新型專利，於90年4 月26日公告
    （公告號數：463622，證書號數：166971。即系爭專利。見
    本院卷第1 冊第9 、226 至249 頁之專利證書、新型專利說
    明書）。
  (二)被告公司（法定代理人為被告張宗明）製造、販賣之「SAKU
    RA奈米銀殺菌烘碗機」（型號為Q-7592L ，即系爭產品），
    經原告於98年12月3 日，以被告系爭產品侵害系爭專利為由
    發函予被告公司，於同年月4 日送達（見本院卷第1 冊第44
    至48、206 頁之律師函、掛號郵件收件回執、言詞辯論筆錄
    ）。
  (三)被告公司製造、販賣系爭產品至100 年1 月31日止（見本院
    卷第2 冊第250 頁之100 年5 月2 日言詞辯論筆錄）。
  (四)被告銷售系爭產品之成本費用，依98年度同業利潤標準之淨
    利率10% 計算（見本院卷第2 冊第125 、251 頁之國稅局98
    年度同業利潤標準表節本、100年5月2日言詞辯論筆錄）。
五、本件爭點：(一)系爭專利申請專利範圍第1 項有無應撤銷之原
    因？(二)原告得否依專利法第108 條、第84條第1 項前段、第
    85條第1 項第2 款、第3 項、公司法第23條第2 項規定，請
    求被告連帶負損害賠償責任？（見本院卷第1 冊第203 至20
    4 頁）
六、系爭專利申請專利範圍第1 項具備進步性：
  (一)按（第1 項）當事人主張或抗辯智慧財產權有應撤銷、廢止
    之原因者，法院應就其主張或抗辯有無理由自為判斷，不適
    用民事訴訟法、行政訴訟法、商標法、專利法、植物品種及
    種苗法或其他法律有關停止訴訟程序之規定，（第2 項）前
    項情形，法院認有撤銷、廢止之原因時，智慧財產權人於該
    民事訴訟中不得對於他造主張權利，智慧財產案件審理法第
    16條定有明文。
  (二)被告於本件抗辯系爭專利不具進步性，本院就此抗辯應自為
    判斷。查系爭專利係於89年12月11日申請，經審定准予專利
    後，於90年4 月26日公告，是系爭專利有無撤銷之原因，應
    以核准審定時有效之83年1 月21日修正公布之專利法為斷。
  (三)次按對物品之形狀、構造或裝置之創作或改良，且可供產業
    上利用者，得依83年1 月21日修正公布之專利法第97條、第
    98條第1 項規定，申請取得新型專利。又新型係運用申請前
    既有之技術或知識，而為熟習該項技術者所能輕易完成且未
    能增進功效時，雖無前項所列情事，仍不得依本法申請取得
    新型專利，同法第98條第2 項定有明文。而系爭專利有無違
    反同法第98條第2 項所定情事而應撤銷其新型專利權，依法
    應由主張系爭專利無效之人（即被告）附具證據證明之。
  (四)系爭專利之技術內容：
    系爭專利之申請專利範圍共4 項，其中第1 項為獨立項，其
    餘為附屬項（見本院卷第1 冊第238 至239 頁）。而申請專
    利範圍第1 項：「一種嵌固式烘碗機之改良構造追加一，其
    至少包括：一殼體，具有一頂板、一底板、二側板及一後板
    ，其殼體內部形成一控制裝置容納部、一中央烘碗部及一集
    水部，其中，該控制裝置容納部係位於該殼體之頂板下方、
    底板上方或某一側板旁；該中央烘碗部內設有至少一個可在
    該中央烘碗部水平移動一預定距離之置碗架，該置碗架設有
    一前板及一架部，該前板與該後板大體平行，該置碗架係具
    有至少一內底板；一控制裝置；及一集水裝置，位於該集水
    部內，用以收集該置碗架所流下之水；其特徵在於：該控制
    裝置具有一固定板、一全部或局部可分離之面板及一可抽出
    之風扇組件，該固定板設有一卡合部，該面板上設有一控制
    鍵，該風扇組件具有一對應該卡合部之插入部、一入風口、
    一出風口、一控制元件、至少一風扇及至少一加熱器, 該控
    制鍵及該控制元件係可控制該風扇及該加熱器，使其將外界
    之冷空氣透過該入風口導入，並被加溫且由該出風口導出至
    該中央烘碗部內，用以烘乾該置碗架內之物；藉此，當該風
    扇組件之控制元件、風扇或加熱器損壞時，只需先將面板拆
    開，再將該風扇組件抽出維修，待修復後則再將其置入即可
    。」（見本院卷第1 冊第238 頁）。其相關圖式如附圖1 所
    示。
  (五)被告所提之引證資料：
    1.被告於本件民事訴訟中提出引證一至五，主張系爭專利不
      具進步性：
      (1)引證一為89年11月21日公告之第413040號「嵌固式烘碗
        機之改良構造」新型專利（申請號：00000000，見本院
        卷第2 冊第207 至215 頁）。此為系爭專利之母案，係
        為嵌固式烘碗機之改良構造，其至少包括：一殼體、至
        少一個可水平移動之置碗架、一可抽出之控制盒及一集
        水裝置。其殼體內部形成一控制盒容納部、一中央烘碗
        部及一集水部。此控制盒係可置入或完全抽離。藉此，
        當該控制盒之控制元件、風扇或加熱器損壞時，只需將
        該控制盒抽出維修，待修復後則再將其置入即可，因此
        ，使本創作兼具維修時快速、簡易、輕便以及維修時不
        需拆除週邊廚櫃之功效（見本院卷第2 冊第208 頁之專
        利說明書第4 至5 頁【創作說明】）。相關圖式如附圖
        2 所示。
      (2)引證二為88年7 月11日公告之第364623號「電腦主機之
        散熱風扇組裝結構」新型專利（申請號：00000000，見
        本院卷第1 冊第140 至144 頁）。其為一種電腦主機之
        散熱風扇組裝結構，其係包括有裝設於電腦主機殼體內
        部之固定架及固設有風扇本體之風扇固定座，其中該固
        定架上係開設有至少一個以上的容置槽，並與風扇固定
        座係匹配設置有槽道及軌道，且對應設有卡掣孔與卡扣
        元件，如是，可藉以槽道與軌道之配合而讓該風扇固定
        座選擇性地組接或分離於固定架上的容置槽中，另在組
        裝時可藉由前述之卡扣元件扣接於卡掣孔上而固定該風
        扇固定座與固定架之相對位置；俾藉上述之構成，形成
        一種抽取式的風扇組裝結構，使得於裝配、更換或折卸
        維修時更為簡便（見本院卷第1 冊第141 頁之專利說明
        書第3 至4 頁【創作說明】）。相關圖式如附圖3 所示
        。
      (3)引證三為88年12月11日公告之第377003號「插卡式散熱
        裝置」新型專利（申請號：00000000，見本院卷第2 冊
        第216 至222 頁）。其為一種插卡式散熱裝置，尤指一
        種以p c 板插接方式配置於需散熱的機構之表面或周圍
        的散熱裝置，其包括有：一設有可與主機板插槽電性連
        接之插接端和用以作為空氣流路之貫穿部的控制電路板
        ，以及一設置於貫穿部的風扇，控制電路板用以制御風
        扇的轉動，藉以增加空氣的流通而降低需散熱機構的熱
        累積，避免需散熱的機構因操作溫度過高而導致電路損
        壞、電路效率降低等問題（見本院卷第2 冊第217 頁之
        專利說明書第3 至4 頁【創作說明】）。相關圖式如附
        圖4 所示。
      (4)引證四為86年8 月1 日公告之第312354號「電腦主機之
        散熱裝置追加一」新型專利（申請號：00000000A01 ，
        見本院卷第2 冊第223 至228 頁）。其為一種電腦主機
        散熱裝置（追加一），其中，在第一風管未裝設有金屬
        網板一端套設有一可縮合之第二風管，該第二風管上可
        裝設一個或一個以上之風扇，以令使用時，可將第一風
        管固設在主機之任一擴充槽中，再將第二風管向外拉伸
        至擴充槽外，以能更靠近主機板產生熱源之處，以令在
        第二風管上之風扇在將熱空氣吸入第一風管時，不致受
        到插設在擴充槽上介面卡之阻檔，以達到迅速冷卻主機
        內溫度之目的（見本院卷第2 冊第224 頁之專利說明書
        第2 至3 頁【創作說明】）。相關圖式如附圖5 所示。
      (5)引證五為88年7 月1 日公告之第363740號「臥式風扇底
        座快速固定結構」新型專利（申請號：00000000，見本
        院卷第2 冊第229 至233 頁）。其為一種臥式風扇底座
        快速固定結構，其係在散熱器上設置凹槽及Ｌ形板片，
        而在風扇底座上設置對應的凸塊以及卡片，將風扇底座
        的卡片放在散熱器的Ｌ形板片之開口處，然後旋轉風扇
        底座，當風扇底座上的凸塊對齊到散熱器的凹槽時，凸
        塊便陷入凹槽內，同時卡片由Ｌ形板片所包覆維固著，
        而使風扇底座固定於散熱器上（見本院卷第2 冊第230
        頁之專利說明書第3 頁【創作說明】）。相關圖式如附
        圖6 所示。
    2.被告所主張系爭專利申請專利範圍第1 項不具進步性之引
      證組合（見本院卷第1 冊第203 至204 頁）：
      (1)引證一、引證二之組合。
      (2)引證一、引證三之組合。
      (3)引證一、引證四之組合。
      (4)引證一、引證五之組合。
  (六)系爭專利申請專利範圍第1 項之解釋：
    1.按新型專利權範圍，以說明書所載之申請專利範圍為準，
      必要時，得審酌說明書及圖式，83年1 月21日修正公布之
      專利法第103 條第2 項定有明文。對於申請專利範圍之解
      讀，應將據以主張權利之該項申請專利範圍文字，原原本
      本地列述（recite），不可讀入（read into ）詳細說明
      書或摘要之內容，亦不可將任何部分之內容予以移除。如
      有含混或未臻明確之用語，可參酌發明說明、圖式，以求
      其所屬技術領域中具有通常知識者得以理解及認定之意涵
      。而解釋申請專利範圍，得參酌「內部證據」與「外部證
      據」，前者係指請求項之文字、發明說明、圖式及申請歷
      史檔案；後者指內部證據以外之其他證據，例如創作人之
      其他論文著作、其他專利，相關前案（如追加案之母案、
      主張優先權之前案），專家證人之見解，該發明所屬技術
      領域中具有通常知識者之觀點、權威著作、字典、專業辭
      典、工具書、教科書等。關於內部證據與外部證據之適用
      順序，係先使用內部證據解釋申請專利範圍，如足使申請
      專利範圍清楚明確，即無考慮外部證據之必要。倘內部證
      據有所不足，始以外部證據加以解釋。若內部證據與外部
      證據對於申請專利範圍之解釋有所衝突或不一致者，以內
      部證據之適用為優先。準此，有關系爭專利申請專利範圍
      第1 項之解釋，悉依系爭專利之申請專利範圍為準，原則
      上應以系爭專利申請專利範圍第1 項中所記載之文字意義
      及該文字在相關技術中通常總括的範圍，予以認定。對於
      申請專利範圍中之記載有疑義而需要解釋時，始應一併審
      酌發明說明、圖式（最高行政法院99年度判字第1271號判
      決參照），並以內部證據為優先。
    2.兩造對於申請專利範圍中之「集水裝置」、「卡合部」、
      「插入部」之文義解釋有爭議，茲為客觀解釋如下：
      (1)「集水裝置」：
        觀諸「集水裝置」之文字意義，並參酌系爭專利說明書
        第9 頁第12至13行「......該集水裝置40位於該集水部
        17內，用以收集該置碗架20所流下之水......」之記載
        （見本院卷第1 冊第233 頁），該「集水裝置」應解釋
        為具有集水功能之組合裝設。
      (2)「卡合部」：
        觀諸「卡合部」之文字意義，並參酌系爭專利說明書第
        9 頁第18至19行「......該風扇組件63具有一對應該卡
        合部611 插入部631...... 」之記載（見本院卷第1 冊
        第233 頁）、及第10頁第2 至4 行「藉此，當該風扇組
        件60之控制元件633 、風扇634 或加熱器635 損壞時，
        只需將該風扇組件抽出維修，待修復後則再將其置入即
        可。」之記載（見本院卷第1 冊第234 頁），該「卡合
        部」應解釋為具有將風扇組件予以卡合、及使風扇組件
        可抽出置入功能之構成。
      (3)「插入部」：
        觀諸「插入部」之文字意義，並參酌系爭專利說明書第
        9 頁第18至19行「......該風扇組件63具有一對應該卡
        合部611 插入部631...... 」之記載（見本院卷第1 冊
        第233 頁），、及第10頁第2 至4 行「藉此，當該風扇
        組件60之控制元件633 、風扇634 或加熱器635 損壞時
        ，只需將該風扇組件抽出維修，待修復後則再將其置入
        即可。」之記載（見本院卷第1 冊第234 頁），該「插
        入部」應解釋為具有插入卡合部使風扇組件被卡合、及
        使風扇組件可抽出置入功能之構成。
    3.另原告99年7 月2 日民事爭點整理狀第4 至5 頁將卡合部
      611 限縮為凹折板，即「該固定板設有一為凹折板之卡合
      部」，並將插入部631 此元件限縮，具體限定申請專利範
      圍或限制條件文義範圍為631 凸折板云云。惟綜觀系爭專
      利說明書中新型說明、及申請專利範圍，均未記載卡合部
      611 形狀為凹折板，亦無記載插入部631 形狀為凸折板，
      凹折板、凸折板僅為原告依實施例之圖式對卡合部、插入
      部所作之文字敘述，固用以理解卡合部、插入部之技術特
      徵，而非用以限縮卡合部、插入部之技術特徵，故原告此
      部分解釋系爭專利申請專利範圍第1 項之方式，顯然不當
      地讀入說明書之內容及圖式，要無足取。
  (七)系爭專利申請專利範圍第1 項與引證一、引證二的技術特徵
    比對：
    引證一為系爭專利之母案，而系爭專利與引證一主要差異在
    於：其控制裝置具有一固定板及一可抽出之風扇組件，該固
    定板設有一卡合部，該風扇組件具有一對應該卡合部之插入
    部。被告主張上述差異處已被引證二所公開，並指出引證二
    已揭露有可抽出之風扇組件，其固定架（11）設有一軌道（
    113 、113'）之槽道（121 、121'），使得風扇本體（13）
    可直接從容納部抽出或置入，使得風扇在裝配、更換或拆卸
    維修時的工作變得更為簡便者云云。惟查引證二之槽道與軌
    道乃利用薄片狀之軌道（113 ）被槽道（121 ）中之複數個
    內凹之梯形結構緊密夾合，其技術手段與系爭專利利用固定
    板設有一卡合部，其風扇組件具有一對應該卡合部之插入部
    ，形成滑卡設計之技術手段者不同，其功效亦不相同。故系
    爭專利申請專利範圍第1 項並非係運用申請前引證一、二既
    有之技術或知識，而為熟習該項技術者所能輕易完成且未能
    增進功效者。
  (八)系爭專利申請專利範圍第1 項與引證一、引證三的技術特徵
    比對：
    如前所述，系爭專利與引證一主要差異在於：其控制裝置具
    有一固定板及一可抽出之風扇組件，該固定板設有一卡合部
    ，該風扇組件具有一對應該卡合部之插入部。被告主張上述
    差異處已被引證三所公開，並指出引證三已揭露具有一可抽
    出之風扇組件，其介面卡（6 ）設有一電源插座（4 ）的凹
    槽（41），該控制電路（1 ）具有一對應該凹槽（41）之插
    接端（14），使得風扇組件可直接從容納部抽出或置入，維
    修時具有快速、簡易、輕便之功效云云。惟查引證三乃利用
    插接端（14）直接面對而嵌入電源插座之凹槽（41）中，必
    須緊密擠入，其技術手段與系爭專利利用固定板設有一卡合
    部，其風扇組件具有一對應該卡合部之插入部，形成滑卡設
    計之技術手段者不同，其功效亦不相同。故系爭專利申請專
    利範圍第1 項並非係運用申請前引證一、三既有之技術或知
    識，而為熟習該項技術者所能輕易完成且未能增進功效者。
  (九)系爭專利申請專利範圍第1 項與引證一、引證四的技術特徵
    比對：
    如前所述，系爭專利與引證一主要差異在於：其控制裝置具
    有一固定板及一可抽出之風扇組件，該固定板設有一卡合部
    ，該風扇組件具有一對應該卡合部之插入部。被告主張上述
    差異處已被引證四所公開，並指出引證四已揭露具有一可抽
    出之風扇組件，其主機（6 ）設有一擴充槽（5 ），其風扇
    組件具有一對應該擴充槽（5 ）之插板（11），使得風扇組
    件可直接從容納部抽出或置入，維修時具有快速、簡易、輕
    便之功效云云。惟查引證四乃利用插板（11）直接面對而插
    入電腦主機板擴充槽（5 ）之中，必須緊密擠入，其技術手
    段與系爭專利利用固定板設有一卡合部，其風扇組件具有一
    對應該卡合部之插入部，形成滑卡設計之技術手段者不同，
    其功效亦不相同。故系爭專利申請專利範圍第1 項並非係運
    用申請前引證一、四既有之技術或知識，而為熟習該項技術
    者所能輕易完成且未能增進功效者。
  (十)系爭專利申請專利範圍第1 項與引證一、引證五的技術特徵
    比對：
    如前所述，系爭專利與引證一主要差異在於：其控制裝置具
    有一固定板及一可抽出之風扇組件，該固定板設有一卡合部
    ，該風扇組件具有一對應該卡合部之插入部。被告主張上述
    差異處已被引證五所公開，並指出引證五已揭露具有一可抽
    出之風扇組件，其散熱器（3 ）設有一容納裝置、L 形板片
    （32），其風扇底座（4 ）具有一對應該容納裝置、L 形板
    片（32）之卡固裝置、卡片（42），使得風扇組件可直接從
    容納不抽出或置入，維修時具有快速、簡易輕便之功效云云
    。惟查引證五乃利用4 個環形排列之L 形板片（32）可旋轉
    與4 個環狀排列之凸塊卡合，其技術手段與系爭專利利用固
    定板設有一卡合部，其風扇組件具有一對應該卡合部之插入
    部，形成滑卡設計之技術手段者不同，其功效亦不相同。故
    系爭專利申請專利範圍第1 項並非係運用申請前引證一、五
    既有之技術或知識，而為熟習該項技術者所能輕易完成且未
    能增進功效者。
  (十一)被告另辯稱：引證二至五均揭露系爭專利維修風扇而「先將
    面版拆開」之技術特徵，且抽出或置入之技術手段，為相對
    應技術之「下位概念」。又其所欲解決之問題，亦屬消費性
    產品中所遭遇之風扇組件安裝固定技術問題，其所使用之技
    術手段，係透過在固定板上設有一卡合部，在風扇組件設有
    一對應該卡合部之插入部，藉以達到維修時具有快速、簡易
    、輕便之功效，所採用之原理技術在相對引證二五五均相同
    云云。系爭專利與引證二至五雖均屬消費性產品，然引證二
    至五之風扇組件安裝固定，與系爭專利嵌固式烘碗機利用固
    定板設有一卡合部，其風扇組件具有一對應該卡合部之插入
    部，形成滑卡設計之技術手段及功效均不相同，難謂系爭專
    利與引證二至五所採用之原理技術均相同。故被告此部分所
    辯，不足採信。
  (十二)綜上，經整體技術特徵比對，系爭專利之結構與技術並未為
    引證一、引證二之組合、引證一、引證三之組合、引證一、
    引證四之組合、以及引證一、引證五之組合所揭示，故系爭
    專利申請專利範圍第1 項並非係運用申請前既有之技術或知
    識，而為熟習該項技術者所能輕易完成且未能增進功效者。
    故被告以系爭專利申請專利範圍第1 項有違83年1 月21日修
    正公布之專利法第98條第2 項規定，主張系爭專利有應撤銷
    之原因云云，即屬無據。
七、被告系爭產品落入原告系爭專利申請專利範圍第1 項：
  (一)本件應適用之法律規範、專利侵權之判斷與申請專利範圍之
    解釋：
    1.原告主張被告侵害系爭專利之期間為自被告收受原告存證
      信函之98年12月4 日之翌日（即98年12月5 日）起至100
      年1 月31日止，此為兩造所不爭執（見本院卷第2 冊第25
      0 頁之言詞辯論筆錄），是以系爭專利權是否受到侵害，
      應以92年2 月6 日修正公布之專利法為法規依據（最高法
      院98年度臺上字第997 號民事判決參照）。
    2.關於專利侵權判斷，首應審酌系爭產品是否落入系爭專利
      申請專利範圍，此係比對系爭產品之技術內容與系爭專利
      之技術特徵，而與依系爭專利所實施之產品無涉。至其判
      斷流程，應先解讀申請專利範圍，再以之與系爭產品進行
      技術特徵之比對，如符合全要件原則，始進而判斷文義讀
      取或均等論之適用。倘不符合全要件原則，即無須再論究
      涉案產品是否符合文義讀取或適用均等論。另有關均等論
      之適用，於全要件原則之下，係採「逐一元件（element
      by element）比對原則」，逐一比對各技術特徵之技術手
      段、功能及結果是否實質相同，而非就申請專利範圍整體
      （claim as a whole）為比對。而於比對專利申請專利範
      圍與系爭產品時，應以專利申請專利範圍中所載之各個元
      件及其連結、作動關係等技術特徵作為比對說明之對象。
  (二)系爭產品與系爭專利之比對：
    1.如前所述，系爭產品為被告所製造、販賣，本院即得據此
      與系爭專利申請專利範圍第1 項為技術特徵之比對。綜觀
      系爭專利之專利說明書全文及圖式，解析其申請專利範圍
      第1 項如附表一「系爭專利之技術特徵」欄所示。而系爭
      產品，係一種嵌固式烘碗機，包括：一殼體，具有一頂板
      、一底板、二側板及一後板，其殼體內部形成一控制裝置
      容納部、一中央烘碗及集水部，其中，該控制裝置容納部
      係位於該殼體之頂板下方、底板上方或某一側板旁；該中
      央烘碗部內設有二個可在該中央烘碗部水平移動一預定距
      離之置碗架，該置碗架設有一前板及一架部，該前板與該
      後板大體平行，該置碗架係具有一內底板（即集水盤）；
      一控制裝置；及二集水盤（即內底板），位於該中央烘碗
      及集水部內，用以收集該置碗架所流下之水；該控制裝置
      具有一固定板、一全部或局部可分離之面板及一可抽出之
      風扇組件，該固定板設有一L 形滑軌之構成，該面板上設
      有一控制鍵，該風扇組件具有一對應該L 形滑軌之滑塊構
      成、一入風口（位於後板上）、一出風口、一控制元件、
      至少一風扇及至少一加熱器，該控制鍵及該控制元件係可
      控制該風扇及該加熱器，使其將外界之冷空氣透過該入風
      口導入，並被加溫且由該出風口導出至該中央烘碗部內，
      用以烘乾該置碗架內之物；藉此，當該風扇組件之控制元
      件、風扇或加熱器損壞時，只需先將面板拆開，再將該風
      扇組件抽出維修，待修復後則再將其置入即可。因此，以
      系爭專利申請專利範圍第1 項之各項技術特徵為基礎，解
      析系爭產品的技術特徵予以對應（系爭產品之圖式如附圖
      7 所示）。
    2.關於系爭專利申請專利範圍第1 項之技術特徵如附表一所
      示，業經本院提示予兩造，均稱無意見等語（見本院卷第
      1 冊第204 、208 頁），另系爭專利與系爭產品之技術比
      對，業經本院及技術審查官於審理時命兩造陳述意見（見
      本院卷第2 冊第22至23頁），是以本院就技術爭點業已予
      當事人有辯論之機會，即得審究。
    3.關於系爭專利申請專利範圍第1 項與系爭產品之技術比對
      ，其中附表一編號1-a 、1-b 、1-d 、1-e 、1-g 、1-i
      、1-k 、1-m 部分，系爭產品之技術內容可自系爭專利申
      請專利範圍第1 項中讀取，此為兩造所不爭執，其餘編號
      1-c 、1-f 、1-h 、1-j 、1-l 及1-n 部分，則有所爭執
      （見本院卷第2 冊第3至4 、13、22頁）。茲分述如下：
      (1)編號1-c 部分：
        被告辯稱系爭產品並無「集水部」結構云云，雖系爭產
        品之殼體內部區分為一控制裝置容納部、一中央烘碗及
        集水部二大部分，而系爭專利殼體內部區分一控制裝置
        容納部、一中央烘碗部及一集水部三大部分，然系爭產
        品之殼體內部係將中央烘碗部及集水部融合在一起，實
        際上亦包括控制裝置容納部、中央烘碗部及集水部三部
        分。故系爭產品編號1-c 要件「其殼體內部形成一控制
        裝置容納部、一中央烘碗及集水部，」為系爭專利申請
        專利範圍第1 項編號1-c 要件「其殼體內部形成一控制
        裝置容納部、一中央烘碗部及一集水部，」文義所讀入
        。
      (2)編號1-f 部分：
        被告辯稱系爭產品並無「內底板」結構云云。惟查系爭
        產品之置碗架設有一前板及一架部，該前板與該後板大
        體平行，該置碗架係具有一內底板，該內底板可呈集水
        容置空間，具有集水功能，即為集水盤。故系爭產品編
        號1-f 要件「該置碗架設有一前板及一架部，該前板與
        該後板大體平行，該置碗架係具有一內底板（即集水盤
        ）；」為系爭專利申請專利範圍第1 項編號1-f 要件「
        該置碗架設有一前板及一架部，該前板與該後板大體平
        行，該置碗架係具有至少一內底板；」文義所讀入。
      (3)編號1-h 部分：
        系爭產品為二集水盤（即二內底板），而系爭專利為一
        集水裝置，故系爭產品編號1-h 要件「一集水裝置，位
        於該集水部內，用以收集該置碗架所流下之水；」不為
        系爭專利申請專利範圍第1 項編號1-h 要件「一集水裝
        置，位於該集水部內，用以收集該置碗架所流下之水；
        」文義所讀入。
      (4)編號1-j 部分：
        被告辯稱：系爭產品是固定板設有一滑軌部，查無卡合
        部云云。惟系爭產品固定板設有一L 形滑軌構成，該L
        形滑軌（即被告所稱滑軌部）可與滑塊卡合，是系爭產
        品之L 形滑軌具卡合結構，乃具有卡合功能之構成，而
        在系爭專利申請專利範圍第1 項之卡合部的文義範圍內
        。故系爭產品編號1-j 要件「該固定板設有一L 形滑軌
        構成，」為系爭專利第1 項請求項編號1-j 要件「該固
        定板設有一卡合部，」文義所讀入。
      (5)編號1-l 部分：
        被告辯稱：系爭產品之風扇組件只具有1 對應該滑軌部
        之滑塊部，並不具有系爭專利之對應該卡合部之插入部
        ，且該產品之風扇組件還需以後端之擋板抵觸於後板而
        定位，再以二螺絲鎖固於固定板上。另系爭產品之風扇
        組件也不具有入風口，待鑑定對象之入風口是設置於殼
        體的後板上，並非設於風扇組件上等語。經查系爭產品
        之入風口位置雖設於後板上，但仍屬系爭專利設一入風
        口之文義範圍內。惟系爭產品風扇組件之對應該L 形滑
        軌之滑塊構成，L 形滑軌係插入滑塊內，是以系爭產品
        之滑塊的結構與系爭專利之插入部不同，無法讀入插入
        部之文義範圍內。故系爭產品編號1-l 要件「該風扇組
        件具有一對應該L 形滑軌之滑塊構成、一入風口（位於
        後板上）、一出風口、一控制元件、至少一風扇及至少
        一加熱器，」不為系爭專利申請專利範圍第1 項編號1-
        l 要件「該風扇組件具有一對應該卡合部之插入部、一
        入風口、一出風口、一控制元件、至少一風扇及至少一
        加熱器，」文義所讀入。
      (6)編號1-n 部分：
        被告辯稱系爭產品除需先將面板拆開外，尚需將二螺絲
        卸除，該風扇組件方可抽出維修云云，惟查系爭產品並
        無所指須將二螺絲卸除之情事。故系爭產品編號1-n 要
        件「藉此，當該風扇組件之控制元件、風扇或加熱器損
        壞時，只需先將面板拆開，再將該風扇組件抽出維修，
        待修復後則再將其置入即可。」為系爭專利申請專利範
        圍第1 項編號1-n 要件「藉此，當該風扇組件之控制元
        件、風扇或加熱器損壞時，只需先將面板拆開，再將該
        風扇組件抽出維修，待修復後則再將其置入即可。」文
        義所讀入。
      (7)綜上，系爭產品的技術內容，除附表一編號1-a 、1-b
        、1-d 、1-e 、1-g 、1-i 、1-k 、1-m 部分外，編號
        1-c 、1-f 、1-j 及1-n 部分亦可自系爭專利申請專利
        範圍第1 項中讀取，而編號1-h 及1-l 部分，以文義分
        析時，無法完全讀取，而不符文義侵害，則應進一步為
        均等論之探討。
    4.關於附表一編號1-h 部分：
      (1)系爭產品編號1-h 要件係利用二置碗架內底板呈集水容
        置空間（即集水盤），收集置碗架所流下之水，其技術
        手段與系爭專利申請專利範圍第1 項編號1-h 要件利用
        設於置碗架內底板下方之集水容置空間，收集置碗架所
        流下之水之技術手段實質相同。又系爭產品之二集水盤
        的功能在於收集置碗架所流下之水，此與系爭專利申請
        專利範圍第1 項之集水裝置的功能相同。另系爭產品之
        二集水盤係為使置碗架所流下之水，不致流至底板上，
        其效果與系爭專利申請專利範圍第1 項之集水裝置相同
        。因此，系爭產品編號1-h 要件，係以實質相同之技術
        手段，達成相同之功能，而產生相同之效果，故與系爭
        專利申請專利範圍第1 項編號1-h 要件為均等。
      (2)被告辯稱：系爭產品並未設有集水部及集水裝置，而是
        利用置碗架本身的集水盤集水，又系爭產品集水盤只具
        有集水的功能，並不具有導引水流的功能云云，並提出
        Q-7592落地式烘碗機集水盤測試報告（見本院卷第2 冊
        第41至48頁）為證，且聲請實際測試型號Q-7592之烘碗
        機（見本院卷第2 冊第37 頁 ）。然本院已當庭命兩造
        指明系爭產品之集水裝置或集水部（見本院卷第2 冊第
        22至23頁之言詞辯論筆錄）。而上揭測試報告及被告之
        聲請均係針對型號Q-7592 之 烘碗機為測試對象，並非
        系爭產品，自無可取，亦無實際測試之必要。又系爭專
        利申請專利範圍第1 項所請係「集水部」、「集水裝置
        」，並無何導引水流之文字記載，且集水部、集水裝置
        亦具有集水功能，故被告辯稱系爭產品之集水盤與系爭
        專利申請專利範圍第1 項之集水部、集水裝置在方式、
        功能與結果不同云云，委無可取。
      (3)被告復辯稱：系爭專利係於殼體內部形成一集水部，集
        水部為殼體的一部分，而系爭產品未於殼體內部形成集
        水部，而是直接於置碗架設置集水盤，集水盤採用活動
        方式設置殼體上，可予以拆卸，便於清洗，顯然系爭產
        品與系爭專利結果不同云云。惟另系爭專利申請專利範
        圍第1 項僅記載：「......其殼體內部形成一控制裝置
        容納部、一中央烘碗部及一集水部，......」亦即在殼
        體內部形成集水部，用以收集置碗架所留下之水，並未
        記載集水部固設於殼體、集水部可否拆卸、或是否活動
        式設置之文字，被告此部分解讀顯係不當限縮解釋，自
        有未洽。而系爭產品之集水盤亦在殼體內部，不論是否
        活動設置，其與系爭專利申請專利範圍第1 項在殼體內
        部形成集水部、其集水裝置用以收集置碗架所留下之水
        的功能相同相同，故被告辯稱系爭產品與系爭專利結果
        不同云云，顯不可採。
    5.關於附表一編號1-l 部分：
      系爭產品編號1-l 要件係利用L 形滑軌係插入滑塊內，其
      技術手段與系爭專利申請專利範圍第1 項編號1-l 要件利
      用插入部插入卡合部內之技術手段實質相同。又系爭產品
      具有滑塊可卡合L 形滑軌之功能，此與系爭專利插入部插
      入卡合部相同。另系爭產品之滑塊、L 形滑軌，係為使風
      扇組件易於抽出或置入控制裝置，其效果與系爭專利申請
      專利範圍第1 項之插入部、卡合部相同。因此，系爭物品
      編號1-l 要件係以實質相同之技術手段，達成相同之功能
      ，而產生相同之效果，故與系爭專利申請專利範圍第1 項
      編號1-l 要件為均等。
  (三)綜上所述，系爭產品之技術手段、功能及效果，與系爭專利
    申請專利範圍第1 項實質相同，而屬均等，應適用均等論，
    而被告並未為禁反言、先前技術阻卻等抗辯，故系爭產品落
    入系爭專利申請專利範圍第1 項之權利範圍。
  (四)至被告所提臺灣經濟科技發展研究院智慧科學研究所之專利
    權侵害鑑定研究報告書（見本院卷第1 冊第69至136 頁）：
    1.該鑑定報告係解析系爭專利申請專利範圍第1 項為6 大要
      件，編號為A 至F ，其中編號B 要件細分為編號B1至B3要
      件，編號C 要件細分為編號C1至C5要件，編號D 要件細分
      為編號D1至D3要件，編號D2要件細分為編號D21 至D23 要
      件，編號E 要件細分為編號E1至E2要件，其與附表一所示
      之要件編號對應情形如附表一「被告所提鑑定報告編號」
      欄所示。
    2.前開鑑定報告認為系爭產品可讀入系爭專利申請專利範圍
      第1 項之編號A 、F 要件（即附表一編號1-a 、1-n ），
      且系爭產品與系爭專利申請專利範圍第1 項之編號D 要件
      （即附表一編號1-i 、1-j 、1-k 、1-l 、1-m ）為均等
      ，另系爭產品未讀入系爭專利申請專利範圍第1 項之編號
      B 、C 、E 要件（即附表一編號1-b 至1-d 、1-e 至1-f
      、1-h ）之文義，而實質不相同（見本院卷第1 冊第92頁
      反面至99頁）。然如前所述，附表一編號1-a 至1-g 、1-
      i 、1-k 、1-m 及1-n 部分均可自系爭專利申請專利範圍
      第1 項中讀取，而編號1-h 及1-l 部分，與系爭專利申請
      專利範圍第1 項為均等，故前開鑑定報告之見解有誤，自
      無法為有利於被告之認定。
八、損害賠償：
  (一)按新型專利權受侵害時，專利權人得請求賠償損害（92年2
    月6 日修正公布之專利法第108 條準用第84條第1 項前段規
    定參照）。又依同法第84條請求損害賠償時，得就下列各款
    擇一計算其損害：一依民法第216 條之規定，但不能提供證
    據方法以證明其損害時，新型專利權人得就其實施專利權通
    常所可獲得之利益，減除受害後實施同一專利權所得之利益
    ，以其差額為所受損害；二依侵害人因侵害行為所得之利益
    。於侵害人不能就其成本或必要費用舉證時，以銷售該項物
    品全部收入為所得利益，（第3 項）依前2 項規定，侵害行
    為如屬故意，法院得依侵害情節，酌定損害額以上之賠償。
    但不得超過損害額之3 倍（同法第108 條準用第85條第1 項
    、第3 項規定參照）。
  (二)被告具侵害系爭專利權之故意：
    1.查被告公司所製造、販賣之系爭產品落入系爭專利申請專
      利範圍第1 項之權利範圍；而原告於98年12月3 日發函通
      知被告公司系爭產品侵害系爭專利權，被告公司於翌日收
      受之，已於前述。又原告早於89年間即已取得系爭專利權
      ，而被告公司之所營事業為烘碗機、廚房器具及零件之製
      造買賣業務等（見本院卷第1 冊第58頁之公司登記資料）
      ，且被告公司所製作並公告於網站之「致股東報告書」，
      其上載明98年度全年營收為3,000,000,000 元，稅後淨利
      276,000,000 元，主要產品包含除油煙機、瓦斯爐、熱水
      器、系統廚具、烘碗機等，當年度烘碗機實際銷售量為34
      ,435套，「奈米殺菌落地型烘碗機」為被告公司近2 年開
      發成功的產品之一（見本院卷第2 冊第119 至120 頁）。
      以被告公司之經營規模，烘碗機既為被告公司之主要產品
      ，被告公司理應事前即深入瞭解市面上相關烘碗機產品，
      始能進一步研發系爭產品。縱認被告於研發當時不知系爭
      專利權及系爭產品侵權情事，然原告於98年12月3 日已委
      請律師發函告知被告公司及張宗明相關侵權乙事，並檢附
      系爭專利之專利公報及說明書，經被告於同年月4 日收受
      （見本院卷第1 冊第44至48頁），當時被告張宗明即為被
      告公司之法定代理人（見本院卷第1 冊第58頁之公司登記
      資料）。然被告並未回收系爭產品，原告復於同年月24日
      購得系爭產品（見本院卷第1 冊第16頁之統一發票），並
      於99年2 月22日提起本件訴訟（見本院卷第1 冊第6 頁之
      起訴狀上本院收狀戳），被告仍持續製造、於市場販賣系
      爭產品至100 年1 月31日止，此為兩造均不爭（見本院卷
      第2 冊第250 頁之言詞辯論筆錄）。足證被告至遲自收受
      原告存證信函之翌日（即98年12月5 日）起，即明知原告
      享有系爭專利權及系爭產品侵權情事，竟仍繼續製造、販
      賣，直至原告於99年2 月22日起訴，歷經多次言詞辯論後
      ，被告遲至100 年1 月31日始停止製造、販賣系爭產品，
      自有侵害系爭專利權之故意。至被告雖以臺灣經濟科技發
      展研究院智慧科學研究所所出具之專利權侵害鑑定研究報
      告書，辯稱其無侵權故意或過失云云，惟該報告之分析見
      解有誤，已於前述，無由容許被告持以為不具故意或過失
      之抗辯。故原告依92年2 月6 日修正公布之專利法第108
      條、第84條第1 項前段規定，請求被告公司賠償損害，於
      法有據。
    2.查系爭產品之型號為Q-7592L ，此有原告所提之統一發票
      附卷可稽（見本院卷第1 冊第16頁）。觀諸原告所提、被
      告所不爭、於100 年2 月8 日列印之被告公司網頁資料（
      見本院卷第2 冊第123 頁），被告公司所銷售之烘碗機產
      品分為吊掛系列及落地系列，共有4 種機型，並無系爭產
      品之型號Q-7592L 。而被告辯稱其現已未再銷售系爭產品
      等語（見本院卷第2 冊第130 至131 頁），原告雖主張系
      爭產品之型號已修改編號為「Q-7592A 」云云（見本院卷
      第2 冊第11 6頁反面），惟僅憑上開網頁資料之型號Q-75
      92A 圖片，尚有未足。經本院於同年4 月18日命原告舉證
      以實其說（見本院卷第2 冊第202 頁），原告具狀自陳其
      無法證明之（見本院卷第2 冊第241 頁）。故本件僅得認
      定被告製造、販賣之型號Q-7592L 之系爭產品始為侵害系
      爭專利之產品。
  (三)被告張宗明應與被告公司連帶負賠償責任：
    被告辯稱：原告未舉證被告張宗明對此侵權糾紛有何故意過
    失，應無連帶賠償責任之問題云云。
    1.按公司負責人對於公司業務之執行，如有違反法令致他人
      受有損害時，對他人應與公司負連帶賠償之責，公司法第
      23條第2 項定有明文。又公司法第23條所謂公司業務之執
      行，係指公司負責人處理有關公司之事務而言（最高法院
      97年度臺上字第364 號民事判決參照）。又我國現行法對
      於法人之本質係採法人實在說，法人之機關為法人之代表
      人，依代表之法理，代表人為行為時，其人格為其所代表
      之法人所吸收，且代表人之行為亦不限於合法行為，代表
      人在執行職務時，如有侵權行為發生者，該侵權行為即為
      法人之侵權行為。亦即法人機關之行為如同法人自身之行
      為，其法律效果不論是利益或不利益，皆應屬於法人，即
      使不法行為亦屬之，故法人具有侵權行為能力（最高法院
      93年度臺上字第1154、1956號民事判決參照）。另公司法
      第23條所定公司負責人對於第三人之責任，乃基於法律之
      特別規定，異於一般侵權行為，就其侵害第三人之權利，
      原不以該董事有故意或過失為成立之條件（最高法院73年
      度臺上字第4345號、98年度臺上字第1857號民事判決參照
      ）。
    2.如前所述，不法侵害原告系爭專利者乃被告公司，至被告
      張宗明本身並無何侵害系爭專利權之行為，故被告張宗明
      個人對原告並無何侵權損害賠償責任可言。惟查被告張宗
      明身為被告公司之負責人，且被告公司之所營事業為烘碗
      機、廚房器具及零件之製造買賣業務等（見本院卷第1 冊
      第58頁之公司登記資料），而系爭產品之製造、販賣，皆
      屬為烘碗機之製造買賣業務之一環，即使被告張宗明未親
      為系爭產品之研發、製造、販賣事宜，仍屬公司負責人處
      理有關公司之事務，是被告公司製造、販賣侵害系爭專利
      之系爭產品，自屬其負責執行公司之業務而侵害原告系爭
      專利權之行為，被告張宗明即應依公司法第23條第2 項規
      定，與被告公司對原告負連帶損害賠償責任，不以被告張
      宗明有何故意或過失為限。是以，原告請求被告公司與被
      告張宗明負連帶損害賠償責任，即屬有據。被告此部分抗
      辯，委無足取。
  (四)損害賠償之範圍：
    1.按民事訴訟法第343 條規定：「法院認應證之事實重要，
      且舉證人之聲請正當者，應以裁定命他造提出文書。」第
      344 條第1 項第4 款規定：「下列各款文書，當事人有提
      出之義務：四商業帳簿。」第345 條規定：「（第1 項）
      當事人無正當理由不從提出文書之命者，法院得審酌情形
      認他造關於該文書之主張或依該文書應證之事實為真實。
      （第2 項）前項情形，於裁判前應令當事人有辯論之機會
      。」又當事人已證明受有損害而不能證明其數額或證明顯
      有重大困難者，法院應審酌一切情況，依所得心證定其數
      額，民事訴訟法第222 條第2 項定有明文。
    2.關於本件侵害專利權之損害賠償，原告擇定依92年2 月6
      日修正公布之專利法第108 條、第84條第1 項前段、第85
      條第1 項第2 款、第3 項計算，故於99年10月4 日當庭請
      求被告提出販賣系爭產品之發票，被告表示約需2 個月準
      備（見本院卷第2 冊第24頁之言詞辯論筆錄）。原告嗣於
      100 年1 月31日當庭擴張第1 項之請求金額為6,000,000
      元（見本院卷第2 冊第97至98頁），被告於同年2 月14日
      當庭提出98年12月8 日至99年10月22日之發票，並同意供
      原告訴訟代理人檢視自97年2 月23日起與系爭產品有關連
      號發票（本院卷第2 冊第128 頁）。其後被告雖於同年3
      月3 日提供發票供原告訴訟代理人查核，惟原告訴訟代理
      人表示被告提供發票之查核時間（僅1 日）不足（見本院
      卷第2 冊第165 至167 頁），本院亦於同年3 月21日庭期
      詢問被告是否不再讓原告訴訟代理人進行查核，被告訴訟
      代理人表示並無查核之必要（見本院卷第2 冊第184 頁）
      。本院復於同年5 月2 日言詞辯論期日再度曉諭被告，如
      被告仍拒絕原告訴訟代理人查核98年12月4 日至100 年1
      月31日止之發票，本院將依民事訴訟法第345 條規定，得
      審酌情形認原告關於系爭產品（「Q7592L」型號）之銷售
      期間、數量及金額之事實為真實，並詢問被告是否提供98
      年12月5 日至100 年1 月31日止之發票供原告查核？被告
      仍予拒絕（見本院卷第2 冊第250 頁）。爰審酌本院已數
      次命被告公司提出系爭產品之銷售發票，被告公司未能配
      合提出完整之發票（自98年12月4 日至100 年1 月31日止
      ）供原告檢視，而被告公司之發票數量龐大，此亦為被告
      所自承（見本院卷第2 冊第158 頁之陳報狀），應無可能
      於1 日之內檢視上揭期間之發票完竣，有鑒於專利權損害
      之計算甚為困難，本院自得依前揭規定，按原告所主張之
      損害賠償計算方法，參酌兩造所提之證據資料，估算系爭
      產品於上揭期間之製造、販賣數量及金額，核定損害賠償
      之數額。
    3.被告所提販賣系爭產品之發票（見本院卷第2 冊第133 至
      152 頁），其開立日期（自98年12月8 日至99年10月22日
      止）、販賣數量、單價、總數量、總金額如附表二所示，
      銷售總金額為527,441.5 元，總計67台，平均每月販賣6.
      09台（67台÷11月=6.09 台）。因被告拒絕再配合提出發
      票供原告檢視，故原告主張以每月平均銷售數量推算自99
      年11月1 日至100 年1 月31日止之銷售數量等語，即屬可
      取，依此計算前開期間銷售18台（6.09台×3 月=18.27台
      ，小數點以下四捨五入）。至其銷售價格，原告雖主張每
      台以11,000元計算云云，並提出98年12月24日之發票（見
      本院卷第2 冊第124 頁）為證，然觀諸被告銷售系爭產品
      ，其單價隨時間、數量而有所變動（如附表二所示），且
      產品售價通常會因上市時間增加、即將推出新款式等因素
      而有調降之情事，故以最接近之99年10月15、19、21、22
      日的平均單價8,389 元（($5971.43 ×2 台+$10,000+$10
      ,000+$10,000) ÷5 台=$8,388.572 。元以下四捨五入）
      ，應屬適當。因此，被告於自98年12月4 日至100 年1 月
      31日止之銷售收入為678,444元（$527,441.5+$8,389×18
      台=$527,441.5+$151,002 =$678,443.5。元以下四捨五入
      ）。
    4.原告既係依92年2 月6 日修正公布之專利法第108 條、第
      85條第1 項第2 款規定，作為計算其損害之依據，則於被
      告不能就其成本或必要費用舉證時，即應以其侵害系爭專
      利權所製造銷售系爭產品全部收入之所得利益為憑。被告
      據此主張依原告所主張之淨利計算方式（本院卷第2 冊第
      117 、125 頁）98年度「電果汁機、榨汁機、烘碗機製造
      」業之同業利潤標準之淨利率10% 計算被告銷售系爭產品
      之成本費用，經原告當庭表示沒有意見等語（見本院卷第
      2 冊第251 頁之言詞辯論筆錄）。因此，本件應以銷售額
      678,444 元乘以上揭同業利潤標準10% 淨利率，計算原告
      之損害為67,844元（$678,444×10%=$67,844.4 。元以下
      四捨五入）。
    5.查被告公司於98年12月4 日收受原告所寄發之律師函後，
      明知原告享有系爭專利權，卻未經原告之同意而製造、販
      賣侵害系爭專利權之系爭產品，故意侵害系爭專利權，直
      至本件進行多次言詞辯論期日後，始於100 年1 月31日停
      止製造、販賣。爰審酌被告公司侵害專利權之時間（98年
      12月5 日至100 年1 月31日）、態樣（製造、販賣）、販
      賣系爭產品之推估數額（85台）等情，認原告得請求之懲
      罰性賠償，以原告之損害額2 倍為適當，即135,688 元（
      $67,844 ×2 =$135,688 ）。
九、從而，系爭專利申請專利範圍第1 項具備進步性，並無應撤
    銷之原因，原告得於本件民事訴訟中對於被告主張系爭新型
    專利之權利。而被告公司所製造、販賣之系爭產品侵害原告
    系爭專利權，故原告請求被告連帶賠償135,688 元，及自起
    訴狀繕本送達翌日（即99年3 月11日，見本院卷第1 冊第55
    頁之送達回證），為有理由。逾此範圍，為無理由，應予駁
    回。
十、假執行之宣告：
    兩造陳明願供擔保，聲請宣告假執行或免為假執行，經核原
    告勝訴部分，合於法律規定，爰分別酌定相當之擔保金額宣
    告之；原告其餘假執行之聲請，因訴之駁回而失所依據，不
    予准許。
十一、兩造其餘之攻擊或防禦方法，及未經援用之證據，經本院
    斟酌後，認為均不足以影響本判決之結果，自無逐一詳予論
    駁之必要，併此敘明。
十二、訴訟費用負擔之依據：民事訴訟法第79條、第85條第2 項
    。
中　　華　　民　　國　 100　　年　　6 　　月　　3 　　日
                    智慧財產法院第二庭
                                法　官　蔡惠如
以上正本係照原本作成。
如對本判決上訴，須於判決送達後20日之不變期間內，向本院提
出上訴狀。如委任律師提起上訴者，應一併繳納上訴審裁判費。
中　　華　　民　　國　　100　 年　　6　　 月　　7　　 日
                                書記官  林佳蘋